臺灣橋頭地方法院行政訴訟判決
111年度交字第4號

原      告  李嫊眞  
訴訟代理人  胡仕煜  
被      告  高雄市政府交通局

代  表  人  張淑娟  
訴訟代理人  蘇健義  
上列當事人間交通裁決事件，原告不服被告民國111年1月3日高
市交裁字第32-BZD188203號裁決之處分，提起行政訴訟，本院判
決如下：
    主  文
原告之訴駁回。
訴訟費用新臺幣參佰元由原告負擔。
    事實及理由
一、事實概要：原告駕駛其所有之00000000號普通重型機車（下
    稱系爭機車），於民國110年10月22日8時55分許，在高雄市
    ○○區○○路00000號前，因有「汽車駕駛人未依規定使用方向
    燈」之交通違規，經民眾提供採證影片向警政機關提出檢舉
    ，經高雄市政府警察局岡山分局（下稱舉發機關）警員壽偉
    宏認定違規屬實後，逕行舉發，並填掣高市警交字第BZD188
    203號舉發違反道路交通管理事件通知單（下稱系爭舉發違
    規通知單）。嗣原告不服舉發，曾於110年12月8日向被告提
    出陳述，經舉發機關於110年12月22日高市警岡分交字第110
    74580500號函查復略以：「舉發屬實無誤」等語。原告仍不
    服，向被告申請裁決，被告洵依據道路交通管理處罰條例（
    下稱處罰條例）第42條暨違反道路交通管理事件統一裁罰基
    準及處理細則（以下稱處理細則）第45條規定，開立本件裁
    決書，裁處原告「罰鍰新臺幣（下同）1,200元整」之處分
    （下稱原處分）。原告仍表不服，遂提起本件行政訴訟。
二、原告主張：伊僅係騎車跨線向右偏移而已，打方向燈有何意
    義；且因為該路段之路肩上有停其他車輛，所以伊才會再向
    左轉出等語。原告並聲明：原處分撤銷。
三、被告則答辯以：
（一）卷查本件違規事實，有舉發機關111年1月12日高市警岡分
      交字第11170125100號、110年12月22日高市警岡分交字第
      11074580500號函及採證光碟附卷可稽。故原告之違規事
      實，洵堪認定。
（二）原告雖主張：伊僅係騎車跨線向右偏移而已，打方向燈有
      何意義云云。惟按道路交通安全規則第91條第1項第2款規
      定：「行車遇有轉向、減速暫停、讓車、倒車、變換車道
      等情況時所用之燈光及駕駛人之手勢，應依下列規定：‧‧
      ‧二、左轉彎時，應先顯示車輛前後之左邊方向燈光，或
      由駕駛人表示左臂平伸，手掌向下之手勢。」，其立法目
      的乃在於使其他用路人得預知該車之行車動向而為安全之
      措施，就此而言，所謂「應先顯示方向燈」一事，解釋上
      應係指於開始轉彎前至轉彎完成之過程中應全程顯示方向
      燈，而開始變換前於何時即應顯示方向燈，涉及後方車輛
      之合理預期時間（與行車速度及距離有關），是不可於顯
      示方向燈之同時開始為變換車道之動作，本不待言；再者
      ，亦非可謂只要曾顯示方向燈，而於因故取消方向燈之顯
      示後，仍可不再度顯示方向燈即可恣意進行變換車道之動
      作，否則其他用路人又豈能於該車變換車道前明確知悉及
      預期。復經檢視採證影片可見：在畫面時間08:55:52處，
      原告車輛00000000號車行駛於快車道向右跨越至慢車道，
      變換車道時未依規定使用方向燈；在畫面時間08:55:58處
      ，原告車輛於慢車道跨越至快車道，變換車道時未依規定
      使用方向燈，直至影片結束。依前揭說明，足證原告違規
      屬實，被告據以裁處，洵無不合。
（三）再觀諸處罰條例第7條之1規定「對於違反本條例之行為者
      ，民眾得敘明違規事實或檢具違規證據資料，向公路主管
      或警察機關檢舉，經查證屬實者，應即舉發」，其立法理
      由為：「由於警力有限及民眾取巧違規成性，為交通秩序
      混亂原因之一，民眾如能利用適當管道檢舉交通違規，除
      可彌補警力之不足外，亦將產生極大之嚇阻效果」，意指
      藉由民眾檢舉，提供員警查證之線索，尚無對外發生何法
      律效果，依上開規定，民眾檢具違規證據資料，尚須經主
      管或警察機關查證屬實，始得舉發，進而對外發生法律效
      果。又舉發機關受理民眾檢舉違反道路交通管理事件，經
      查證後依規定掣製舉發違反道路交通管理事件通知單，係
      屬上開處理細則第10條第2項第5款之民眾檢舉態樣，觀諸
      採證影片所載違規日期、違規時間及處理情形均記載清楚
      明確，嗣確經有員警查證處理，是該檢舉之真實性已無疑
      義。又採證影片畫面係錄影設備之機械作用，乃真實保存
      當時錄影之真實內容所得，再由檢舉人將影片傳送警政機
      關，並非憑人之記憶轉述或事後排演而成，且與本案違規
      具事實關連性，並經員警檢視無誤，其影像尚無偽造或變
      造之疑，內容亦屬合理、正常，自得作為本件是否為合法
      裁決之憑據。經查，原告前揭110年10月22日之違規行為
      ，係由檢舉人於原告違規行為終了日（即110年10月22日
      ）起7日內（檢舉日：110年10月28日）檢具科學儀器取得
      之蒐證影片證據資料，向警政機關提出檢舉，經員警查證
      屬實而逕行舉發，則本件舉發程序於法即無不合。從而，
      原告於前揭時間、地點，確有「汽車駕駛人未依規定使用
      方向燈」之違規事實，被告據以裁處，洵無不合等語，資
      為抗辯。被告並答辯聲明：原告之訴駁回。
四、本件如事實概要欄所述之事實，除後列之兩造爭點外，有系
    爭舉發違規通知單及送達證書（參本院卷第37、39頁）、本
    件裁決書及送達證書（參本院卷第41、43頁）、舉發機關11
    1年1月12日高市警岡分交字第11170125100號函（參本院卷
    第45頁）、舉發機關110年12月22日高市警岡分交字第11074
    580500號函（參本院卷第47頁）、原告110年12月8日陳述單
    （參本院卷第49頁）及採證影片光碟（存於本院卷第51頁內
    ）等件附卷可稽，堪信為真實。兩造之爭點厥為：原告於上
    開時、地駕駛系爭車輛是否確有「汽車駕駛人未依規定使用
    方向燈」之交通違規事實？本件被告裁處原告是否合法？
五、本院之判斷：
（一）按處罰條例第7條之1規定：「對於違反本條例之行為者，
      民眾得敘明違規事實或檢具違規證據資料，向公路主管或
      警察機關檢舉，經查證屬實者，應即舉發。」次按「（第
      1項）交通勤務警察或依法令執行交通稽查任務人員，對
      於違反道路交通管理事件之稽查，應認真執行；其有不服
      稽查而逃逸之人、車，得追蹤稽查之。（第2項）前項稽
      查，查獲違反道路交通管理事件之舉發方式如下：‧‧‧五
      、民眾檢舉舉發：就民眾依本條例第7條之1規定檢舉違反
      本條例之行為，經查證屬實之舉發。」、「（第1項）公
      路主管或警察機關受理民眾檢舉違反道路交通管理事件，
      應即派員查證，經查證屬實者，應即舉發，並將處理情形
      回復檢舉人。（第2項）前項檢舉違規證據係以科學儀器
      取得，足資認定違規事實者，得逕行舉發之。」處理細則
      第10條第1項、第2項第5款、第22條第1項、第2項亦分別
      定有明文。考其規範意旨，係考量警力有限及民眾取巧違
      規成性，為交通秩序混亂原因之一，一般民眾如能利用適
      當管道檢舉交通違規，除可彌補警力之不足外，亦將產生
      極大之嚇阻效果，以達到維護道路交通安全之行政目的。
      是一般民眾見有違規事件，皆可敘明違規事實或檢具違規
      證據資料，向公路主管或警察機關檢舉，經查證屬實者，
      應即舉發之。經查，本件原告有「汽車駕駛人未依規定使
      用方向燈」之違規事實，係由民眾提供科學儀器取得之行
      車紀錄器錄影證據資料，於110年10月28日向警察機關提
      出檢舉，係屬違規行為終了日（即110年10月22日）起7日
      內所為之檢舉，經警察機關查證屬實而予舉發等情，此有
      系爭舉發違規通知單（參本院卷第37頁）等件在卷可稽。
      是本件舉發程序於法並無違誤。
（二）次按道路交通安全規則第91條第1項第1款、第2款規定：
      「行車遇有轉向、減速暫停、讓車、倒車、變換車道等情
      況時所用之燈光及駕駛人之手勢，應依下列規定：一、右
      轉彎時，應先顯示車輛前後之右邊方向燈光，或由駕駛人
      表示左臂向上，手掌向右微曲之手勢。二、左轉彎時，應
      先顯示車輛前後之左邊方向燈光，或由駕駛人表示左臂平
      伸，手掌向下之手勢。」；另處罰條例第42條規定：「汽
      車駕駛人，不依規定使用燈光者，處1,200元以上3,600元
      以下罰鍰。」
（三）經查，原告駕駛系爭機車於110年10月22日08時55分許，
      行經高雄市○○區○○路00000號時，因有「汽車駕駛人未依
      規定使用方向燈」之交通違規，經民眾檢具採證影片向舉
      發機關提出檢舉，由舉發機關警員壽偉宏查明違規屬實後
      逕行舉發等情，業據舉發機關於110年12月22日以高市警
      岡分交字第11074580500號函查復略以：「法律已明確賦
      予檢舉人提供資料之法律效力，本分局舉發在案（舉發單
      號BZD188203）舉發屬實無誤」等語（參本院卷第47頁）
      。且原告對於「未打方向燈」之事實，亦不爭執（參本院
      卷第66頁），足徵原告確有「汽車駕駛人未依規定使用方
      向燈」之交通違規事實無訛。
（四）原告雖主張：伊僅係騎車跨線向右偏移而已，打方向燈有
      何意義云云。惟按道路交通安全規則第91條第1項第2款規
      定：「行車遇有轉向、減速暫停、讓車、倒車、變換車道
      等情況時所用之燈光及駕駛人之手勢，應依下列規定：‧‧
      ‧二、左轉彎時，應先顯示車輛前後之左邊方向燈光，或
      由駕駛人表示左臂平伸，手掌向下之手勢。」，其立法目
      的乃在於使其他用路人得預知該車之行車動向而為安全之
      措施，就此而言，所謂「應先顯示方向燈」一事，解釋上
      應係指於開始轉彎前至轉彎完成之過程中應全程顯示方向
      燈。復經本院當庭勘驗卷附採證影片清晰可見：在畫面時
      間08:55:52處，原告車輛00000000號車行駛於快車道向右
      跨越至慢車道，變換車道時未依規定使用方向燈（下稱第
      一次未打方向燈）；在畫面時間08:55:58處，原告車輛於
      慢車道跨越至快車道，變換車道時未依規定使用方向燈（
      下稱第二次未打方向燈），直至影片結束。此有本院之勘
      驗報告在卷可參（參本院卷第59、61頁）。依前揭說明，
      足證原告駕駛系爭機車於上開時、地變換車道時，確實有
      未使用右側方向燈之違規，均係屬實。故原告上開主張，
      顯不足採。
（五）原告又主張：因為該路段之路肩上有停其他車輛，所以伊
      才會再向左轉出來云云。惟查，經檢視上開採證影片可知
      ，原告於上揭時、地，於6分鐘內有二次未依規定使用方
      向燈之違規行為，本件員警所舉發為原告第一次「向右」
      變換車道，未依規定使用方向燈之違規行為，而非原告到
      庭所抗辯之第二次「向左」變換車道，未依規定使用方向
      燈之違規行為；且縱如原告所述，其所跨越為路面邊線而
      非快慢車道分隔線，然依上揭道路交通安全規則第91條第
      1項規定，原告於跨越該路段白實線時，仍需顯示方向燈
      ，使其他用路人得預知原告機車之行車動向，故原告上開
      主張，顯有誤解。
（六）綜上所述，原告既有「汽車駕駛人未依規定使用方向燈」
      之違規事實，則被告據以裁處，依法有據。原處分並無違
      法，原告訴請撤銷為無理由，應予駁回。本件判決基礎已
      臻明確，兩造其餘之攻擊防禦方法及訴訟資料經本院斟酌
      後，核與判決不生影響，無一一論述之必要，併予敘明。
六、本件第一審裁判費為300元，應由原告負擔，爰確定第一審
    訴訟費用額如主文第2項所示。
據上論結，原告之訴無理由，依行政訴訟法第237條之8第1項、
第237條之9第1項、第236條、第98條第1項前段，判決如主文。
中    華    民    國   111    年   4      月   29     日
                  行政訴訟庭  法  官 楊富強
上為正本係照原本作成。
如不服本判決，應於判決送達後20日內，向本院提出上訴狀並表
明上訴理由（原判決所違背之法令及其具體內容或依訴訟資料可
認為原判決有違背法令之具體事實），其未載明上訴理由者，應
於提出上訴後20日內向本院補提理由書（上訴狀及上訴理由書均
須按他造人數附繕本，如未按期補提上訴理由書，則逕予駁回上
訴），並應繳納上訴裁判費新臺幣750 元。
中    華    民    國  111    年    4     月    29     日
                             書記官  邱秋珍